【裁判字號】    97,訴,53
【裁判日期】    970422
【裁判案由】    清償借款
【裁判全文】
臺灣臺南地方法院民事判決                97年度訴字第53號
原      告  第一商業銀行股份有限公司
法定代理人  甲○○
訴訟代理人  乙○○
被      告  丙○○
                      弄5號
            王卓金社即被繼承.
            王建雄即被繼承人.
            王瑞婕即被繼承人.
兼上列4人
訴訟代理人  丁○○○  住臺南縣.
被      告  王瑞冠即被繼承人.
                      住臺中市.
                      身分證統.
上列當事人間清償借款事件，經本院於民國97年4月8日言詞辯論
終結，判決如下：
    主  文
被告丙○○、王卓金社、王建雄、王瑞冠、王瑞婕、丁○○○應
連帶給付原告新台幣貳佰肆拾萬柒仟貳佰捌拾柒元，及自民國
九十六年五月六日起至清償日止，按年息百分之三點一七計算之
利息，暨自民國九十六年六月七日起至清償日止，逾期在六個月
以內者，按上開利率百分之十，逾期超過六個月部分，按上開利
率百分之二十計算之違約金。
被告丁○○○應給付原告新台幣玖拾萬柒仟貳佰伍拾元，及
自民國九十六年六月二十日起至清償日止，按年息百分之三點一
七計算之利息，暨自民國九十六年七月二十一日起至清償日止，
逾期在六個月以內者，按上開利率百分之十，逾期超過六個月部
分，按上開利率百分之二十計算之違約金。
訴訟費用新台幣萬肆仟肆佰陸拾貳元，由被告丙○○、王卓金
社、王建雄、王瑞冠、王瑞婕、丁○○○連帶負擔新台幣貳萬肆
仟捌佰壹拾元，餘由被告丁○○○負擔。
本判決第一項，於原告以新台幣捌拾壹萬仟元為被告丙○○、
王卓金社、王建雄、王瑞冠、王瑞婕、丁○○○供擔保後，得假
執行。但被告丙○○、王卓金社、王建雄、王瑞冠、王瑞婕、丁
○○○以新台幣貳佰肆拾萬柒仟貳佰捌拾柒元為原告預供擔保
，得免為假執行。
本判決第二項，於原告以新台幣拾壹萬仟元為被告丁○○○
供擔保後，得假執行。但被告丁○○○以新台幣玖拾萬柒仟貳
佰伍拾元為原告預供擔保，得免為假執行。
    事實及理由
一、本件被告均未於言詞辯論期日到場，核無民事訴訟法第386
    條所列各款情形，應依原告之聲請，由其一造辯論而為判決
    。
二、本件原告起訴主張：緣訴人外劉文興（另經本院96年度促字
    第61471號支付命令確定）分別於(一)民國79年8月22日，邀同
    被告丙○○、被告丁○○○、訴外人王懷行為連帶保證人，
    向原告借款新台幣（下同）4,500,000元，約定借款期間自7
    9年9月6日起至99年9月6日止，分240期按期平均難，利息按
    基本放款利息加年息百分之3.25採機動調整按月計付，並約
    定如有遲延給付本金或利息時，所有債權視為全部到期，除
    應按上開利率計付遲延利息外，並自逾期之日起六個月以內
    者，另按上開利率之百分之10，逾期六個月以上者，另按上
    開利率百分之20加付違約金。嗣於95年4月11日就利息部分
    另簽立利息條款變更同意書，改約定自95年4月6日起至97年
    4月5日止，依原告公告之放款指數利率加年率百分之0.88機
    動計息按月計付；自97年4月6日起至99年9月6日止，依原告
    公告之放款指數利率加年率百分之1.50機動計息按月計付。
    (二)於83年10月3日邀同被告丁○○○為連帶保證人，向原告
    借款1,300,000元，約定借款期間自83年10月4日起至103年1
    0月4日止，分240期按期平均難，利息按基本放款利息加年
    息百分之2.4採機動調整按月計付，並約定如有遲延給付本
    金或利息時，所有債權視為全部到期，除應按上開利率計付
    遲延利息外，並自逾期之日起六個月以內者，另按上開利率
    之百分之10，逾期六個月以上者，另按上開利率百分之20加
    付違約金。嗣於95年4月1日就利息部分另簽立利息條款變更
    同意書，改約定自95年4月4日起至97年4月3日止，依原告公
    告之放款指數利率加年率百分之0.88機動計息按月計付；自
    97年4月4日起至103年10月4日止，依原告公告之放款指數利
    率加年率百分之1.50機動計息按月計付。詎訴外人劉文興於
    (一)96年5月6日起(二)96年6月20日起，未依約定清償本息，尚
    積欠(一)本金2,437,287元，及自96年5月6日起至清償日止，
    按年息百分之3.17計算之利息，暨自96年6月7日起至清償日
    止，逾期在6個月以內者，按上開利率百分之10，逾期超過6
    個月部分，按上開利率百分之20計算之違約金；(二)本金937,
    253元，及自96年6月20日起至清償日止，按年息百分之3.17
    計算之利息，暨自96年7月21日起至清償日止，逾期在6個月
    以內者，按上開利率百分之10，逾期超過6個月部分，按上
    開利率百分之20計算之違約金，依約已喪失期限利益，尚欠
    如主文第1項、第2項所示之本金、利息及違約金迄未清償。
    連帶保證人即訴外人王懷行於86年11月20日死亡，被告王卓
    金社、王建雄、王瑞冠、丁○○○、王瑞婕為被繼承人王懷
    行之繼承人，未向法院辦理拋棄繼承或限定繼承，已依法繼
    承王懷行之連帶保證債務，應與其餘被告負連帶清償責任。
    為此，依消費借貸、連帶保證之法律關係及民法繼承規定，
    提起本件訴訟，聲明請求判決如主文第1項、第2項所示，並
    願供擔保，請准宣告假執行等語。
三、被告則以：被繼承人王懷行於79年8月22日擔保之購屋貸款
    ，至86年11月20日死亡時，其保證之購屋貸款還本繳息均屬
    正常，被告王瑞冠、王瑞婕等為出嫁之女兒，於被繼承人即
    父親死亡後10年都不知道父親有這筆擔保貸款事件。依修正
    之民法1148條規定，被告王卓金社、王瑞冠、王瑞婕、丁○
    ○○僅繼承現金4,000元，購屋貸款之保證責任，係以該保
    證之房地產為擔保品之保證，應優先拍賣其擔保品為順位清
    償債權，其不足額再由保證人負責，原告之主張並無理由。
    並聲明：(一)原告之訴駁回。(二)如受不利之判決，願供擔保免
    予假執行。
四、兩造不爭執之事實
  (一)訴外人劉文興(1)邀同被告丙○○、被告丁○○○、訴外人王
    懷行為連帶保證人，向原告借款4,500,000元；(2)邀同被告
    丁○○○為連帶保證人，向原告借款1,300,000元，嗣於(1)
    96年5月6日起(2)96年6月20日起，未依約定清償本息，尚積
    欠原告(1)本金2,437,287元，及自96年5月6日起至清償日止
    ，按年息百分之3.17計算之利息，暨自96年6月7日起至清償
    日止，逾期在6個月以內者，按上開利率百分之10，逾期超
    過6個月部分，按上開利率百分之20計算之違約金；(2)本金
    937,253元，及自96年6月20日起至清償日止，按年息百分之
    3.17計算之利息，暨自96年7月21日起至清償日止，逾期在6
    個月以內者，按上開利率百分之10，逾期超過6個月部分，
    按上開利率百分之20計算之違約金。
  (二)訴外人王懷行於86年11月20日死亡，被告王卓金社、王建雄
    、王瑞冠、王瑞婕、丁○○○為被繼承人王懷行之繼承人。
  (三)被繼承人王懷行之遺產為：台南縣新化鎮○○段34地號土地
    ，及其上建物門牌號碼台南縣新化鎮○○街131巷4之1號房
    屋，及現金4,000元。
  (四)被繼承人王懷行之繼承人即被告王卓金社、王建雄、王瑞冠
    、丁○○○、王瑞婕，於繼承後為遺產分割之協議：台南縣
    新化鎮○○段34地號土地，及其上建物門牌號碼台南縣新化
    鎮○○街131巷4之1號房屋由被告王建雄繼承、現金4,000元
    由被告王卓金社、王瑞冠、丁○○○、王瑞婕平分繼承。
五、得心證之理由：
  (一)原告上開主張，業據其提出借據、利息條款變更同意書、帳
    戶詳細資料、放款（單筆授信）攤還及收息記錄查詢單、放
    款帳戶授信明細查詢單、戶籍謄本、王懷行繼承系統表及本
    院函復原告無被繼承人王懷行之繼承人聲請拋棄繼承或限定
    繼承案件等相關資料為證，經核相符，且為被告所不爭執，
    ，自堪信原告之主張為真實。
  (二)被告雖抗辯被繼承人王懷行於86年11月20日死亡時，其保證
    之購屋貸款還本繳息均屬正常，依新修條正民法1148條規定
    ，繼承人對於繼承開始後，始發生代負履行責任之保證契約
    債務，以因繼承所得之遺產為限，負清償責任。被告王卓金
    社、王瑞冠、王瑞婕僅繼承現金4,000元，以此負清償責任
    云云。惟按繼承人對於繼承開始後，始發生代負履行責任之
    保證契約債務，以因繼承所得之遺產為限，負清償責任。修
    正後民法第1148條第2項固定有明文。惟依民法繼承編施行
    法第1條之規定，繼承在修正前開始者，除本施行法有特別
    規定外，亦不適用修正後之規定。查前開民法第1148條第2
    項規定係於97年1月2日公佈，依中央法規標準法第13條規定
    ，自同年1月4日施行。本件被告王卓金社、王建雄、王瑞冠
    、王瑞婕、丁○○○之被繼承人王懷行係於86年11月20日死
    亡，於前開修正後民法第1148條第2項規定施行前，且被告
    等均未辦理拋棄繼承或限定繼承，亦有本院前開函文在卷可
    稽，是依前開民法繼承編施行法第1條規定，本件繼承係在
    修正前開始，不適用前開修正後民法第1148條第2項規定，
    是以，被告上開抗辯，依法無據。
  (三)次按借用人應於約定期限內，返還與借用物種類、品質、數
    量相同之物；遲延之債務，以支付金錢為標的者，債權人得
    請求依法定利率計算遲延利息，但約定利率較高者，仍從其
    約定利率；當事人得約定債務人於債務不履行時，應支付違
    約金，民法第478條、第233條第1項、第250條第1項分別定
    有明文。次按稱保證者，謂當事人約定，一方於他方之債務
    人不履行債務時，由其代負履行責任之契約。保證債務，除
    契約另有訂定外，包含主債務之利息、違約金、損害賠償及
    其他從屬於主債務之負擔，民法第739條、第740條亦分別定
    有明文。又連帶保證為保證人與主債務人連帶負債務履行責
    任之保證，具有連帶債務之性質，依民法第273條第1項之規
    定，債權人得對債務人中之一人或數人或其全體，同時或先
    後請求全部或一部之給付。則連帶保證人並無先訴抗辯權，
    其對債務人所負之責任，與主債務人並無二致。再按繼承人
    自繼承開始時，除本法另有規定外，或權利義務專屬於被繼
    承人本身者，承受被繼承人財產上之一切權利義務，復據民
    法第1148條明定。末查，本件訴外人劉文興既積欠原告系爭
    借款債務，並經本院以96年度促字第61471號支付命令命其
    如數給付原告確定，又被告王卓金社、王建雄、王瑞冠、王
    瑞婕、丁○○○已依法繼承被繼承人王懷行上開連帶保證債
    務等事實，既如前所述從而，原告依消費借貸、連帶保證之
    法律關係及前揭繼承規定，請求被告連帶給付上開款項、利
    息及違約金，即有理由，應予准許。被告抗辯原告應優先拍
    賣其擔保品為順位清償債權云云，洵無可採。
六、末按訴訟費用，由敗訴之當事人負擔；共同訴訟人因連帶或
    不可分之債敗訴者，應連帶負擔訴訟費用；又法院為終局判
    決時，應依職權為訴訟費用之裁判，分據民事訴訟法第78條
    、第85條第2項及第87條第1項定有明文。查本件應徵之第一
    審訴訟費用為34,462元（即第一審裁判費），此有卷附之裁
    判費審核單及收據可稽，被告因連帶之債敗訴，自應連帶負
    擔上開訴訟費用，爰依前揭規定，併依職權確定之，附此敘
    明。
七、本件原告勝訴部分，兩造分別陳明願供擔保，請求宣告假執
    行及免為假執行，核無不合，爰各酌定相當之擔保金額，予
    以准許。
八、本件原告之訴為有理由，依民事訴訟法第385條第1項前段、
    第78條、第85條第2項、第87條第1項、第390條第2項、第
    392條第2項，判決如主文。
中    華    民    國    97    年    4     月    22    日
                  民事第一庭    法  官    田幸艷
以上正本證明與原本無異。
如對本判決上訴，須於判決送達後20日內向本院提出上訴狀。
中    華    民    國    97    年    4     月    22    日
                                書記官    劉紀君


司法院資訊處製作；財團法人民間司法改革基金會備份。
